臺灣臺北地方法院刑事判決　　　　　　 96年度交易字第696號
公　訴　人　臺灣臺北地方法院檢察署檢察官
被　　　告　丙○○
上列被告因過失傷害案件，經檢察官提起公訴（96年度偵字第18
692號），本院判決如下：
    主  文
丙○○因過失傷害人，處拘役伍拾日，如易科罰金，以新臺幣壹
仟元折算壹日。
    事  實
一、丙○○於民國96年5月4日上午11時40分許，駕駛車牌號碼
    TK-9215號自用小客車，沿臺北市○○路由西往東方向行駛
    ，行經該路與中華路2段路口時欲進行迴轉，原應注意汽車
    迴車前，應暫停並顯示左轉燈光或手勢，看清無來往車輛，
    並注意行人通過，始得迴轉，而當時為天候晴、日間自然光
    線、路面乾燥、無缺陷、無障礙物、視距良好，並無不能注
    意之情形，竟疏未注意及此即貿然迴車，此時對向車道有某
    輛營業計程車駛來，雙方見狀均緊急停煞，適乙○○騎乘車
    號CXU-118號機車在該營業計程車後方，其因未與該計程車
    保持隨時可以煞停之距離，且又以逾越該處速限時速50 公
    里以上之速度行駛，以致見此情狀停煞不及，而需向左猛閃
    ，惟又見丙○○所駕車輛已停擋住其車行方向，乙○○乃緊
    急煞車，因而人車倒、地，受有右上臂14×9公分擦傷、右
    肘5×4公分擦傷、右前臂5×4公分、9×1公分擦傷、右足3
    ×1、2×1、0.5×0.5、0.5×0.3公分擦傷、頸部、背部、
    右臀疼痛等傷害。本件車禍肇事後，經路人報案，惟未表明
    肇事人，丙○○則在員警前往現場處理時在場，當場向員警
    承認為肇事人，不逃避接受裁判而自首。
二、案經被害人乙○○訴由臺北市政府警察局萬華分局報告臺灣
    臺北地方法院檢察署檢察官偵查後起訴。
    理  由
一、本院認定事實所引用之下列卷內卷證資料（包含人證與文書
    證據、物證等證據），並無證據證明係公務員違背法定程序
    所取得，且被告丙○○於審判期日對本院提示之該卷證，就
    證據能力均未表示爭執，又卷內之文書證據，亦無刑事訴訟
    法第159條之4之顯有不可信之情況與不得作為證據之情形。
    是依刑事訴訟法第159條至159條之5之規定，所引用之卷證
    所有證據（包含人證與文書證據、物證等證據），均有證據
    能力，合先敘明。
二、訊據被告矢口否認前揭駕車有過失，辯稱：伊在迴轉前在該
    路口停等，是等到可以左轉的燈亮起，才進行迴轉，是對方
    未遵守號誌闖紅燈云云。然查：
    (一)被告於前揭時、地駕車行經該路口，其於該路口進行迴轉
      ，此時對向車道有某輛營業計程車駛來，雙方見狀均緊急
      停煞，告訴人乙○○亦緊急煞車，因而人車倒、地，告訴
      人受有前揭傷害等情，業據被告於本院審理時坦承不諱，
      且經告訴人以證人身分於本院審理時證述屬實，並有警製
      道路交通事故現場圖、談話紀錄表、調查報告表(一)(二)及現
      場照片、告訴人所提聯合醫院和平院區診斷證明書等附卷
      可稽。
    (二)按汽車迴車前，應暫停並顯示左轉燈光或手勢，看清無來
      往車輛，並注意行人通過，始得迴轉，道路交通安全規則
      第106條第5款定有明文。被告既為汽車駕駛人，就此自有
      注意義務。而當時為天候晴、日間自然光線、路面乾燥、
      無缺陷、無障礙物、視距良好，有前揭警製調查報告表可
      按，自無不能注意之情形。依告訴人於本院審理時所述：
      其當時是在該路口處停等紅綠燈，看到綠燈時才往前直行
      等語。佐以卷附該路口之號誌時相表，及證人即本件車禍
      處理員警甲○○就此於本院審理時所述：（卷內肇事路口
      的交通時相表是否你製作的？）是，（依你所製作的時相
      表，西藏路東往西方向為全綠燈的第一時相，則西藏路西
      往東方向能否左轉？）當時只有直行及右轉，不能左轉，
      那是箭頭號誌等語等情。可認當時西藏路雙向均為綠燈，
      被告車行方向之路口雖然可以左轉，惟此時其專用之左轉
      燈號尚未亮起，故按前規定，被告自應在該處停等，確認
      對向已無往來車輛後，可安全迴轉時，才能進行迴轉。然
      依被告於本院審理時所述：（當時迴轉過來時，有無注意
      到對向計程車的行進方向？）伊有看到他，伊一轉過頭就
      看到他從禁止線衝出來，（你看到他時，距離多遠？）約
      15公尺左右，（你看到他出來如何反應？）伊就緊急煞車
      ，（當時計程車的車速是否很快？）是等語。可見被告迴
      轉時，並未停讓對向直行車輛先行即貿然迴轉。是被告駕
      車迴轉，自有違上開注意義務而有過失，至為明確。而本
      件車禍事故經送臺北市車輛行車事故鑑定委員會鑑定肇事
      責任，亦認被告未依號誌指示迴轉，為本次車禍事故之肇
      事原因，有該鑑定委員會96年7月23日北鑑審字第0963023
      7500號鑑定意見書在卷足憑。
    (三)被告雖以前詞否認告訴人上開於本院審理時證述之真實性
      。然查，被告在進行迴轉時，其對向車道有計程車駛出，
      而告訴人亦行駛在對向車道，既如前述。則若真如被告所
      稱其車行方向左轉號誌已經亮起，對向車道號誌已經轉為
      紅燈，是對方闖紅燈云云，何以對向車道當時竟非僅有告
      訴人機車往前行，反而同有營業計程車亦往前行駛？再佐
      以告訴人於本院審理時所述，其當時車速為50至60公里之
      間，及被告前揭於本院審理時所述，對向車道營業計程車
      當時車速很快，其一轉過頭就看到他從禁止線衝出來等語
      。則若如被告所稱對向車道已經轉為紅燈，何以告訴人及
      該計程車竟均不顧己身安全，反而膽敢加速往前行駛？故
      以當時對向車道告訴人及該計程車均加速往前行駛之情形
      以觀，自以告訴人於本院審理時所述，其當時車行方向為
      綠燈，所以才會往前行等語，較合於實情，被告辯稱其車
      行方向左轉號誌已經亮起，是對方闖紅燈云云，並非事實
      ，難以憑信。
    (四)又依告訴人於本院審理時所述：伊本來在等紅燈，綠燈後
      伊往前行，伊前面有壹台黃色計程車突然緊急煞車，伊順
      勢向左閃避，就看到對面車道被告的車子違規迴轉，已經
      擋住二個車道，伊沒有辦法就緊急煞車，才會滑倒肇事…
      （你當時車道出來時，車速為何？）五、六十公里…伊跟
      計程車的距離很近，約100公分，因他突然緊急煞車，伊
      為了閃計程車，才會往左閃等語。可見本件是因為被告未
      遵守前揭迴轉之注意義務，而貿然迴轉，以致對向車道之
      計程車需採取緊急煞車，以避免碰撞，因此導致在該計程
      車後方之告訴人亦必須採取緊急閃避措施，以避免追撞。
      是被告之過失行為自與告訴人所受傷害間有相當之因果關
      係。又依告訴人前揭所述，其當時未能與前車保持適當停
      煞距離，以50至60公里間之時速行駛，而該處速限則為時
      速50公里，有前揭警製調查報告表可按，可認告訴人本件
      騎乘機車亦同有過失，以致與被告之前揭過失，兩相競合
      而發生本件車禍，然告訴人之過失並不能減免本件被告之
      過失責任。
綜上事證，被告前揭否認駕車有過失之辯解，核屬臨訟飾卸之詞
，難以憑採，其過失傷害之犯行已經證明，應依法論科。
三、核被告所為，係犯刑法第284條第1項前段之過失傷害罪。又
    本件車禍肇事後，係經路人報案，惟未表明肇事人，被告則
    在員警前往現場處理時在場，並當場向員警承認為肇事人而
    接受裁判等情，有警製交通事故肇事人自首情形紀錄表可按
    ，爰依刑法第62條前段之規定，減輕其刑。爰審酌被告在本
    件之前並無前科、素行良好，有臺灣高等法院被告前案紀錄
    表可憑，本件告訴人亦與有過失，及被告否認犯行、自事故
    發生迄今猶未賠償告訴人所受損害之犯罪後態度，與告訴人
    所受前揭傷害等一切情狀，量處如主文所示之刑，並諭知易
    科罰金之折算標準，以示懲儆。
據上論斷，應依刑事訴訟法第299條第1項前段、第284條之1，刑
法第284條第1項前段、第62條前段、第41條第1項前段，刑法施
行法第1條之1，判決如主文。
本案經檢察官楊冀華到庭執行職務。
中　　華　　民　　國　　96　　年　　12　　月　　26　　日
　　　　　　　　　  交通法庭    法　官　許泰誠
以上正本證明與原本無異。
如不服本判決，應於判決送達後10日內，向本院提出上訴狀。
　　　　　　　　　　　　　　　　書記官　劉麗英
中　　華　　民　　國　　96　　年　　12　　月　　26　　日
附錄本案論罪科刑法條全文：
刑法第284條
（過失傷害罪）
因過失傷害人者，處 6 月以下有期徒刑、拘役或 5 百元以下罰
金，致重傷者，處1年以下有期徒刑、拘役或5百元以下罰金。
從事業務之人，因業務上之過失傷害人者，處 1 年以下有期徒刑
、拘役或1 千元以下罰金，致重傷者，處 3 年以下有期徒刑、
拘役或2千元以下罰金。
